【裁判字號】    95,訴,2181
【裁判日期】    951031
【裁判案由】    毒品危害防制條例
【裁判全文】
臺灣高雄地方法院刑事判決              95年度訴字第2181號
公  訴  人  臺灣高雄地方法院檢察署檢察官
被      告  乙○○
上列被告因違反毒品危害防制條例案件，經檢察官提起公訴（95
年度毒偵字第3065號），嗣因被告就被訴事實為有罪之陳述，經
本院告知簡式審判程序意旨，並聽取公訴人及被告意見後，本院
合議庭裁定由受命法官獨任依簡式審判程序審理，判決如下：
    主  文
乙○○連續施用第一級毒品，累犯，處有期徒刑拾月，扣案之第
一級毒品海洛因壹包（含包裝袋，淨重零點壹零公克，空包裝重
零點貳陸公克）、第一級毒品海洛因陸包（含包裝袋，合計淨重
伍點零公克，空包裝重貳點壹伍公克）及殘留第一級毒品海洛
因之注射針筒壹支，均沒收銷燬之。又連續施用第二級毒品，累
犯，處有期徒刑柒月，扣案之第二級毒品甲基安非他命壹包（含
包裝袋，驗前毛重點柒公克，驗後毛重點陸公克），沒收銷
燬之。應執行有期徒刑壹年肆月，扣案之第一級毒品海洛因壹包
（含包裝袋，淨重零點壹零公克，空包裝重零點貳陸公克）、第
一級毒品海洛因陸包（含包裝袋，合計淨重伍點零公克，空包
裝重貳點壹伍公克）、殘留第一級毒品海洛因之注射針筒壹支及
第二級毒品甲基安非他命壹包（含包裝袋，驗前毛重點柒公克
，驗後毛重點陸公克），均沒收銷燬之。
    事  實
一、乙○○前於民國88年間因施用毒品案件，經本院裁定送觀察
    勒戒，因認無繼續施用傾向，於88年3 月19日執行完畢釋放
    。再因施用毒品案件，經本院以92年度毒聲字第3187號裁定
    送觀察勒戒，因認有繼續施用傾向，復以本院92年度毒聲字
    第4701號裁定令入戒治處所施以強制戒治1 年，於93年1 月
    9 日因法律修正而釋放。乙○○復因違反毒品危害防制條例
    案件，經本院以92年度簡字第3087號於92年12月30日分別判
    處有期徒刑6 月、3 月，應執行有期徒刑8 月確定於94年2
    月7 日縮短刑期執行完畢。
二、詎乙○○猶不知悛悔，竟於前開觀察勒戒執行完畢釋放後5
    年內；復因違反毒品危害防制條例案件，經本院以92年度簡
    字第3087號於92年12月30日分別判處有期徒刑6 月、3 月，
    應執行有期徒刑8 月確定於94年2 月7 日縮短刑期執行完畢
    ；再分別基於施用第一級毒品海洛因與第二級毒品甲基安非
    他命之概括犯意，於94年4 月中旬某日起至同年9 月25日晚
    間某時許，在其位於高雄縣燕巢鄉○○村○○路176 之1 號
    住處內，以將海洛因摻水稀釋置入注射針筒注射之方式，另
    將甲基安非他命以燃燒加熱吸食煙氣之方式，非法施用第一
    級毒品海洛因及第二級毒品甲基安非他命各多次，約1 天各
    施用1 次。嗣於94年5 月27日9 時10分許，在高雄縣大社
    鄉○○村○○路14巷94號3 樓為警查獲，扣得被告供己施用
    之第一級毒品海洛因1 包（淨重0.10公克，空包裝重0.26
    公克）及被告供施用第一級毒品海洛因所用之殘留第一級毒
    品海洛因之注射針筒1 支、94年9 月26日10時40分在高雄
    縣大社鄉○○路37之1 號前，為警查獲，扣得被告供己施用
    之第一級毒品海洛因6 包（合計淨重5.30公克，空包裝重
    2.15公克）及供己施用之第二級毒品甲基安非他命1 包（驗
    前毛重3.7 公克，驗後毛重3.6 公克），並均經其同意後採
    尿送驗，均呈現第一級毒品海洛因、第二級毒品甲基安非他
    命陽性反應，始查悉上情。
三、案經高雄縣政府警察局仁武分局報請台灣高雄地方法院檢察
    署檢察官偵查起訴。
    理  由
一、本件被告乙○○係違反毒品危害防制條例第10條第1 項、第
    2 項之施用第一級毒品與第二級毒品罪，其法定刑俱為死刑
    、無期徒刑、最輕本刑為3 年以上有期徒刑以外之罪，於準
    備程序進行中，被告就被訴事實為有罪之陳述，由受命法官
    告知簡式審判程序之要旨並聽取其與公訴人之意見，經被告
    同意適用簡式審判程序後，本院亦認無不得或不宜改依簡式
    審判程序進行之處，爰依刑事訴訟法第273 條之1 第1 項、
    第284 條之1 規定，本院合議庭裁定裁定本件由受命法官獨
    任進行簡式審判程序，合先敘明。
二、事實認定
  (一)上揭事實，業經被告於本院準備及審理程序中坦承不諱。其
    採集之尿液經送驗，均呈現第一級毒品海洛因、第二級毒品
    甲基安非他命陽性反應，有尿液送驗代碼姓名對照管制表
    及臺灣檢驗科技股份有限公司94年6 月13日濫用濫用藥物尿
    液檢驗報告各1 件（見94年度毒偵字第5152號卷第40頁暨警
    卷）、尿液送驗代碼姓名對照管制表及臺灣檢驗科技股份
    有限公司94年10月14日濫用濫用藥物尿液檢驗報告各1 件（
    見95年度毒偵字第3065號卷第8 、9 頁）在卷可稽。另扣得
    第一級毒品海洛因1 包（淨重0.10公克，空包裝重0.26公
    克）及殘留第一級毒品海洛因之注射針筒1 支、第一級毒
    品海洛因6 包（合計淨重5.30公克，空包裝重2.15公克）及
    第二級毒品甲基安非他命1 包（驗前毛重3.7 公克，驗後毛
    重3.6 公克）可資佐證。且上開扣案物品中之第一級毒品
    海洛因1 包（淨重0.10公克，空包裝重0. 26 公克）、第
    一級毒品海洛因6 包（合計淨重5.30公克，空包裝重2.15公
    克），均經送請法務部調查局鑑驗，確含有第一級毒品海洛
    因成分，有法務部調查局94年7 月22日調科壹字第22002062
    3 號、94年12月22日調科壹字第220021629 號鑑定通知書各
    1 份（見本院94年度訴字第2471號卷第26頁、95年度毒偵字
    第3065號卷12頁）在卷可稽；上開扣案物品中之注射針筒
    1 支、第二級毒品甲基安非他命1 包（驗前毛重3.7 公克
    ，毛重3.6 公克），均經送請臺灣高雄醫學大學附設中和紀
    念醫院加以鑑驗，分別呈現第一級毒品海洛因、第二級毒品
    甲基安非他命反應陽性反應等情，有高雄醫學大學附設中和
    紀念醫院94年8 月2 日0000-000、94年10月18日0000-000檢
    驗報告各1 份（見本院94年度訴字第24 71 號卷第32、81頁
    ）附卷可參。足徵被告之自白核與事實相符，堪予採信。
  (二)按毒品危害防制條例於92年7 月9 日修正公布，自93年1 月
    9 日施行，其中第20條、第23條將施用毒品之刑事處遇程序
    ，區分為「初犯」及「5 年內再犯」、「5 年後再犯」，依
    其立法理由之說明：「初犯」，經觀察、勒戒或強制戒治後
    ，應為不起訴處分或不付審理之裁定；經觀察、勒戒或強制
    戒治執行完畢釋放後，「5 年內再犯」者，因其再犯率甚高
    ，原實施之觀察、勒戒及強制戒治既已無法收其實效，爰依
    法追訴或裁定交付審理。至於經觀察、勒戒或強制戒治執行
    完畢釋放後，「5 年後再犯」者，前所實施之觀察、勒戒或
    強制戒治已足以遮斷其施用毒品之毒癮，為期自新及協助其
    斷除毒癮，仍適用「初犯」規定，先經觀察、勒戒或強制戒
    治之程序。從而依修正後之規定，僅限於「初犯」及「5 年
    後再犯」二種情形，始應先經觀察、勒戒或強制戒治程序。
    倘被告於5 年內已再犯，經依法追訴處罰，縱其第3 次（或
    第3 次以上）再度施用毒品之時間，在初犯經觀察、勒戒或
    強制戒治執行完畢釋放5 年以後，已不合於「5 年後再犯」
    之規定，且因已於「5 年內再犯」，顯見其再犯率甚高，原
    實施觀察、勒戒或強制戒治，已無法收其實效，即應依該條
    例第10條處罰（最高法院95年第7 次刑事庭會議決定意旨、
    95年度台非字第65號刑事判決意旨參照）。查本件被告前於
    88年間因施用毒品案件，經本院裁定送觀察勒戒，因認無繼
    續施用傾向，於88年3 月19日執行完畢釋放；再因施用毒品
    案件，經本院以92年度毒聲字第3187號裁定送觀察勒戒，因
    認有繼續施用傾向，復以本院92年度毒聲字第4701號裁定令
    入戒治處所施以強制戒治1 年，於93年1 月9 日因法律修正
    而釋放；復因違反毒品危害防制條例案件，經本院以92年度
    簡字第3087號於92年12月30日分別判處有期徒刑6 月、3 月
    ，應執行有期徒刑8 月確定於94年2 月7 日縮短刑期執行完
    畢之事實，有臺灣高等法院被告前案紀錄表1 份在卷可按。
    基上，被告本次施用海洛因之犯行距初犯經觀察、勒戒執行
    完畢釋放日固已逾5 年，但其於觀察、勒戒執行完畢釋放後
    5 年內有再犯施用毒品之情事，是揆諸上揭說明，仍應依法
    論罪科刑。
  (三)職是，本件事證明確，被告犯行堪予認定。
三、論罪科刑
  (一)查海洛因、甲基安非他命各係毒品危害防制條例第2 條第2
    項第1 款、第2 款所定之第一級毒品與第二級毒品，依法不
    得持有、施用及販賣。核被告所為，分別係違反毒品危害防
    制條例第10條第1 項施用第一級毒品罪、及同條第2 項施用
    第二級毒品罪。其施用第一級毒品海洛因與第二級毒品甲基
    安非他命前分別持有海洛因、甲基安非他命之低度行為，應
    為施用之高度行為所吸收，均不另論罪。又其多次施用第一
    級毒品海洛因、第二級毒品甲基安非他命之犯行，均時間緊
    接，手法相同，觸犯構成要件同一之罪名，顯均係基於概括
    犯意反覆為之。惟按被告行為後，刑法第56條連續犯之規定
    ，固業已於94年1 月7 日修正公布刪除，並於95年7 月1 日
    施行，則被告之犯行，因行為後新法業已刪除連續犯之規定
    ，此刪除雖非犯罪構成要件之變更，但顯已影響行為人刑罰
    之法律效果，自屬法律有變更，依新法第2 條第1 項規定，
    比較新、舊法結果，仍應適用較有利於被告之行為時法律即
    舊法，均論以連續犯（最高法院95年第8 次刑事庭會議決議
    參照），並加重其刑。至被告於94年5 月間至同年9 月間施
    用第一級毒品海洛因、第二級毒品甲基安非他命犯行之部分
    ，公訴意旨雖未敘及，惟與起訴部分有上述連續犯之裁判上
    一罪關係，即為起訴效力所及，本院自得併予審究。又被告
    所犯上開2 罪間，犯意各別、行為互殊，觸犯構成要件相異
    之罪名，自應分論併罰。
  (二)又被告前因違反毒品危害防制條例案件，經本院以92年度簡
    字第3087號於92年12月30日分別判處有期徒刑6 月、3 月，
    應執行有期徒刑8 月確定於94年2 月7 日縮短刑期執行完畢
    ，此有臺灣高等法院被告前案紀錄表1 份附卷可稽，其於5
    年以內再故意犯本件有期徒刑以上之罪，不論依修正前之刑
    法第47條，或修正後之刑法第47條第1 項之規定，均構成累
    犯，對被告而言並無有利或不利之情形，自不生新舊法比較
    之問題，應一體適用行為時法即修正前之刑法第47條第1 項
    ，均論以累犯，並均加重其刑。被告同時有2以 上刑之加重
    事由，爰依法遞加之。
  (三)爰審酌被告前因施用毒品案件，迭經觀察、勒戒及強制戒治
    後，竟再為本件施用毒品犯行，足見其惡習已深，且戒絕毒
    癮之意志不堅，未能體悟施用毒品對自己、家人造成之傷害
    及社會之負擔，自屬可議；惟念其於犯後能坦承犯行，態度
    尚稱良好，且施用毒品本質上係屬戕害自身健康之行為，尚
    未直接危害他人，反社會性之程度應屬較低，及考量其施用
    時間、次數等等一切情狀，分別量處如主文所示之刑。
  (四)被告行為後，刑法第51條關於數罪併罰之定應執行刑規定亦
    於94年1 月7 日修正公布，並於95年7 月1 日施行，修正前
    刑法第51條第5 款規定：「宣告多數有期徒刑者，於各刑中
    之最長期以上，各刑合併之刑期以下，定其刑期。但不得逾
    20年。」，修正後刑法第51條第5 款規定：「宣告多數有期
    徒刑者，於各刑中之最長期以上，各刑合併之刑期以下，定
    其刑期。但不得逾30年。」，經比較新舊法結果，修正後規
    定並末較有利於被告，是依刑法第2 條第1 項前段之規定，
    仍應依修正前刑法第51條第5 款規定，就被告所犯本件2 罪
    之宣告刑定其應執行之刑，以示懲儆。
  (五)此外，上開扣案物品中之第一級毒品海洛因1 包（淨重0.
    10公克，空包裝重0. 26 公克）、第一級毒品海洛因6 包
    （合計淨重5.30公克，空包裝重2.15公克），經送請法務部
    調查局鑑驗，確含有第一級毒品海洛因成分，有法務部調查
    局94年7 月22日調科壹字第220020623 號、94年12月22日調
    科壹字第220021629 號鑑定通知書各1 份（見本院94年度訴
    字第2471號卷第26頁、95年度毒偵字第3065號卷12頁）在卷
    可稽；上開扣案物品中之注射針筒1 支、第二級毒品甲
    基安非他命1 包（驗前毛重3.7 公克，毛重3.6 公克），經
    送請臺灣高雄醫學大學附設中和紀念醫院加以鑑驗，分別呈
    現第一級毒品海洛因、第二級毒品甲基安非他命陽性反應等
    情，有高雄醫學大學附設中和紀念醫院94年8 月2 日0000-0
    00、94年10月18日0000-000檢驗報告各一份（見本院94年度
    訴字第24 71 號卷第32、81頁）附卷可參，則確分別為第一
    級毒品、第二級毒品及無訛，故上開物品不問屬於犯人與否
    ，均應依毒品危害防制條例第18條第1 項前段規定，沒收銷
    燬之；扣案殘留第一級毒品海洛因之注射針筒1 支，及供裝
    前揭第一級毒品海洛因、第二級毒品甲基安非他命之包裝袋
    ，均與其內之毒品無法析離，應將之各同視為第一級、第二
    級毒品，是上開物品不問屬於犯人與否，均應依毒品危害防
    制條例第18條第1 項前段規定併予沒收銷燬之。
據上論斷，應依刑事訴訟法第273 條之1 第1 項、第284 條之1
、第299 條第1 項前段，毒品危害防制條例第10條第1 項、第2
項、第18條第1 項前段，刑法第2 條第1 項前段、第11條、修正
前刑法第56條、第47條、第51條第5 款、第9款，判決如主文。
本案經檢察官甲○○到庭執行職務。
中    華    民    國    95    年    10    月    31    日
                  刑事第十五庭  法  官  洪乙心
以上正本證明與原本無異。
如不服本判決，應於判決送達後10日內，向本院提出上訴狀。
中    華    民    國    95    年    10    月    31    日
                                書記官  吳良美
附錄本案所犯法條：
毒品危害防制條例第10條
施用第一級毒品者，處 6 月以上 5 年以下有期徒刑。
施用第二級毒品者，處 3 年以下有期徒刑。


司法院資訊處製作；財團法人民間司法改革基金會備份。
